【裁判字號】    99,交聲,590
【裁判日期】    990514
【裁判案由】    違反道路交通管理處罰條例聲明異議
【裁判全文】
臺灣臺北地方法院交通事件裁定         99年度交聲字第590號
原處分機關  交通部公路總局臺北區監理所板橋監理站
異  議  人
即受處分人  甲○○
上列異議人即受處分人因違反道路交通管理處罰條例案件，對於
交通部公路總局臺北區監理所板橋監理站於99年4 月19日所為之
處分（原處分案號：板監裁字第裁41－C00000000 號）聲明異議
，本院裁定如下：
    主    文
異議駁回。
    理    由
一、按道路交通管理處罰條例所稱之「車輛」，係指在道路上以
    原動機行駛之汽車（包括機器腳踏車）或以人力、獸力行駛
    之車輛；道路交通安全規則所稱之「汽車」，係指在道路上
    不依軌道或電力架線而以原動機行駛之車輛（包含機器腳踏
    車），道路交通管理處罰條例第3 條第8 款、道路交通安全
    規則第2 條第1 項第1 款定有明文。又汽車駕駛人拒絕接受
    酒精濃度測試之檢定者，處新臺幣（下同）60,000元罰鍰，
    並當場移置保管該汽車及吊銷該駕駛執照，且3 年內不得考
    領駕駛執照，道路交通管理處罰條例第35條第4 項前段、第
    67條第2 項分別定有明文。
二、本件原處分機關交通部公路總局臺北區監理所板橋監理站以
    異議人即受處分人甲○○於98年9 月14日凌晨5 時04分許，
    騎乘車號BPQ-－832 號重型機車，在臺北縣北深路2 段55巷
    口，因疑似酒醉駕車，經執行巡邏勤務之臺北縣政府警察局
    新店分局深坑分駐所員警將異議人攔停，因員警發現異議人
    有飲酒之跡象，依法欲對異議人進行酒精濃度檢測，然異議
    人卻拒絕員警實施酒精濃度測試，員警遂以異議人違反道路
    交通管理處罰條例第35條第4 項規定，掣單舉發「酒後駕駛
    重機車，經予休息一小時後，當事人仍拒絕酒測」之違規。
    嗣因異議人於應到案日期前向原處分機關提出申訴，原處分
    機關請舉發單位調查結果，仍認異議人有前揭違規行為，原
    處分機關遂依道路交通管理處罰條例第35條第4 項、第67條
    條第2 項及違反道路交通管理事件統一裁罰標準表規定，裁
    處異議人6 萬元罰鍰，並吊銷駕駛執照，且3 年內禁考，合
    先敘明。
三、異議人聲明異議意旨略以：本人有接受酒測，共進行兩次，
    但因本人患有哮喘病症，當時正好發作故無法吹出長氣，導
    致警方認為拒測，為此聲明異議，請求撤銷原處分等語。
四、經查：
  (一)本件異議人於上揭時、地騎乘車號BPQ-832 號重型機車，因
    疑似酒醉駕車，而由當時執行巡邏勤務之臺北縣政府警察局
    新店分局深坑分駐所員警將異議人攔停，請其接受酒精測試
    ，惟經異議人拒絕接受等情，此有卷附臺北縣政府警察局舉
    發違反道路交通管理事件通知單1 紙附卷可稽。而原舉發機
    關函覆異議人略以：「查本件交通違規係於99年3 月10日2
    時45分，為本分局值勤巡邏勤務員警，在臺北縣深坑鄉○○
    路○段55巷口往臺北方向見台端騎乘BPQ-832 號普通重型機
    車行駛於道路上狀態不穩，經當場攔停後發現台端身上散發
    濃濃之酒味，案嗣經值勤員警依規定對台端實施酒精測試，
    惟台端不願配合酒精測試」等語明確，此有臺北縣政府警察
    局新店分局99年4 月8 日北縣警店交裁字第0990018253號函
    在卷可憑，足認異議人經員警告知將進行酒精濃度測試後，
    仍不配合檢測，是異議人之違規事實堪以認定。
  (二)異議人雖辯稱其已配合酒測，然因哮喘發作致無法吹氣云云
    ，並提出臺北市立萬方醫院乙種診斷證明書1 份為證。惟查
    ，據本院電詢當日舉發之臺北縣政府警察局新店分局深坑分
    駐所員警許哲維答覆以「異議人遭攔停後，警方發現異議人
    明顯有喝酒跡象而欲對其進行酒測，但異議人不願配合，又
    因異議人當時並未攜帶證件，故於違規地點與警方僵持約半
    小時後，警方將異議人帶回所內。回所後異議人仍以消極方
    法拒絕酒測，不願吹氣，即使吹氣也只是做做樣子，所以呼
    氣值一直出不來。過程中異議人一直說其氣喘發作，不能吹
    氣，且異議人之友人亦在一旁辱罵員警。警方應異議人要求
    呼叫救護車，但救護車到場後，異議人又不願上救護車至醫
    院就醫。因為進行酒精濃度測試，僅需呼氣約3 秒，就會出
    現測定結果，根本不需要用力吹氣，若異議人肯配合，即可
    立刻完成測試。但異議人於遭攔查過後1 個小時，仍不吹氣
    配合酒測，可見是為了拖延時間，故遭警方開單舉發」等語
    明確（見本院公務電話記錄），可見異議人遭攔查後尚能與
    員警交談、爭執達1 小時之久，且於救護車到達後又不願就
    醫，則其當時顯難以認有因哮喘發作而身體不適之情形。又
    警方所實施之酒精濃度測試需時甚短，受測者也僅需輕輕呼
    氣即可，無須耗費氣力，則以當時異議人尚得正常說話之情
    況研判，其當可輕易完成測試，異議人卻不願進行酒測，並
    以不吹氣、假裝吹氣、要求救護車到場等方式妨礙酒測之進
    行，甚且在遭攔檢經過1 小時後仍未能完成酒精濃度測試，
    足證異議人係為規避酒測而拖延時間，是異議人確有拒絕接
    受酒精濃度測試檢定之違規行為甚明。從而，異議人以前情
    置辯，顯係卸責之詞，並不足採。
五、綜上所述，異議人確有在前開時、地拒絕接受酒精濃度測試
    之檢定之違規行為。原處分機關依違反道路交通管理處罰條
    例第35條第4 項、第67條第2 項，裁處異議人6 萬元罰鍰，
    並吊銷駕駛執照，且3 年內禁考，尚無違誤。異議人猶執前
    詞，指摘上開原處分不當，為無理由，自應將其異議駁回。
六、據上論斷，應依道路交通案件處理辦法第19條，裁定如主
    文。
中    華    民    國    99    年    5     月    14    日
                     交通法庭法  官  林孟皇
本正本證明與原本無異。
如不服本裁定，應於送達後5日內向本院提出抗告狀。
                             書記官  楊雅鈞
中    華    民    國    99    年    5     月    14    日

司法院資訊處製作；財團法人民間司法改革基金會備份。
